臺灣彰化地方法院刑事判決
111年度易字第574號
公  訴  人  臺灣彰化地方檢察署檢察官
被      告  吳朝營


上列被告因加重竊盜案件，經檢察官提起公訴（111年度偵字第4
147號），有刑事訴訟法第273條之1第1項之情形，改依簡式審判
程序審理判決如下：
    主  文
吳朝營犯侵入住宅竊盜罪，處有期徒刑肆月，如易科罰金，以新
台幣壹仟元折算壹日。未扣案之現金新臺幣參仟伍佰元、紅墨香
菸參包及藍色雲絲頓香菸貳包沒收，於全部或一部不能沒收或不
宜執行沒收時，追徵其價額。
    事  實
一、吳朝營前因施用毒品案件，經本院以106年度簡字第1827號
    判決判處有期徒刑3月，如易科罰金，以新臺幣（下同）1千
    元折算1日確定，於民國107年5月8日易服社會勞動履行完成
    視為執行完畢。詎仍不知悔改，復意圖為自己不法所有，基
    於竊盜之犯意，於111年2月17日2時許，步行至邱江笑在其
    彰化縣○○鄉○○村○○巷00號住所處經營之「德大商行」雜貨店
    ，推開該處後方未上鎖之鋁門後進入商店內（侵入住居部分
    未據告訴），以徒手方式竊取櫃檯抽屜內現金3,500元及商
    品架上紅墨香菸3包(總價值300元)及藍色雲絲頓香菸2包(總
    價值200元)，得手後隨即離去。竊得現金花用殆盡，香菸則
    自行吸食完畢。嗣經邱江笑發現失竊後報警處理，吳朝營於
    有偵查犯罪職權之公務員或機關發覺其上揭竊盜犯行前，主
    動向彰化縣警察局員林分局同安派出所員警供出上情自首並
    願受裁判。   
二、案經彰化縣警察局員林分局報告臺灣彰化地方檢察署檢察官
    偵查起訴。 
    理  由
一、本件被告吳朝營涉犯之罪，非死刑、無期徒刑、最輕本刑為
     3 年以上有期徒刑之罪或高等法院管轄第一審案件。本院
    行 準備程序中，被告就被訴事實均為有罪之陳述，經告知
    簡式審判程序之旨，並聽取檢察官及被告之意見後，爰依刑
    事訴 訟法第273 條之1 第1 項裁定進行簡式審判程序。是
    本案依同法第273 條之2 規定，不受同法第159條第1項、第
    161條之2、第161條之3、第163條之1及第164條至第170 條
    有關證據提示、交互詰問及傳聞證據等相關規定之限制。
二、上開犯罪事實，業據被告於警詢、偵訊、本院準備程序與審
    理時均供承不諱（見偵卷第9至12頁、第61至62頁；本院卷
    第35頁、第40至41頁），核與證人即被害人邱江笑於警詢時
    之證述情節相符（見偵卷第13至15頁），復有警員出具之職
    務報告（見偵卷第17頁）、彰化縣警察局員林分局同安派出
    所受理各類案件紀錄表（見偵卷第23頁）、受（處）理案件
    證明單各1紙（見偵卷第25頁）及現場照片4張（見偵卷第19
    至21頁）、彰化地方檢察署公務電話紀錄單1紙（見偵卷第6
    3頁）在卷可稽，足認被告之自白與事實相符，被告犯行應
    堪認定。
三、論罪科刑
  ㈠查本案失竊地點彰化縣○○鄉○○村○○巷00號，為被害人邱江笑
    之住所，其亦在該處經營德大商行，此為證人邱江笑於警詢
    中證述綦詳（見偵卷第13至14頁），被告以徒手開啟該處後
    門入內行竊，自應構成侵入住宅竊盜罪。故核被告所為，係
    犯刑法第321條第1項第1款之侵入住宅竊盜罪。
  ㈡按刑法第47條第1 項關於累犯加重之規定，係不分情節，基
    於累犯者有其特別惡性及對刑罰反應力薄弱等立法理由，一
    律加重最低本刑，於不符合刑法第59條所定要件之情形下，
    致生行為人所受之刑罰超過其所應負擔罪責之個案，其人身
    自由因此遭受過苛之侵害部分，對人民受憲法第8 條保障之
    人身自由所為限制，不符憲法罪刑相當原則，牴觸憲法第23
    條比例原則。於此範圍內，有關機關應自本解釋公佈之日起
    2 年內，依本解釋意旨修正之。於修正前，為避免發生上述
    罪刑不相當之情形，法院就該個案應依本解釋意旨，裁量是
    否加重最低本刑（司法院釋字第775號解釋意旨參照）。若
    謂法院就構成累犯之個案，僅於無法適用刑法第59條之規定
    時，始得依釋字第775 號解釋裁量不予加重最低本刑，則於
    行為人不符該條酌減其刑之規定，但有其他減刑事由之適用
    （例如刑法第19條第2項）時，仍得裁量不予加重最低本刑
    ；而於僅符合刑法第59條之規定，別無其他減刑事由之個案
    ，法院即使認仍有罪刑不相當之情形，亦無不加重最低本刑
    之裁量空間，核非事理之平，併有邏輯上之矛盾。可見該號
    解釋提及刑法第59條，應僅係用以舉例說明累犯規定所構築
    之處斷刑下限，即使透過該規定調節，仍無法全面正當化累
    犯不分情節一律加重最低本刑之規定。從而法院於修法前，
    如認依累犯規定加重最低本刑，有罪刑不相當之情形，不論
    已否依刑法第59條規定酌減其刑，仍得依上開解釋意旨，裁
    量不予加重，非謂事實審不依刑法第59條之規定酌減其刑者
    ，即不得依累犯規定加重其刑。反之，倘事實審法院已就個
    案犯罪情節，具體審酌行為人一切情狀及所應負擔之罪責，
    經裁量結果認依刑法第47條第1項規定加重其最低本刑，而
    無過苛或罪刑不相當之情形者，亦與上開解釋意旨無違。換
    言之，該號解釋關於刑法第59條適用說明，僅係例示如何於
    個案中調解罪刑不相當之情，非在排除法官於認定符合累犯
    後，仍得就個案行使裁量權，檢視是否加重其刑之情形（最
    高法院110年度台上字第5734號判決意旨參照）。被告前於
    因施用毒品案件，經本院以106年度簡字第1827號判決判處
    有期徒刑3月，如易科罰金，以新臺幣（下同）1千元折算1
    日確定，於107年5月8日易服社會勞動履行完成視為執行完
    畢，有臺灣高等法院被告前案紀錄表在卷可憑，其受有期徒
    刑之執行完畢，5年內故意再犯本件有期徒刑以上之罪，故
    為累犯，然審酌被告所犯構成累犯之前案為施用毒品案件，
    與本案所犯刑法第321條第1項第1款之侵入住宅竊盜罪，罪
    名有異，且侵害法益亦不相同，可知被告並非重複同一罪質
    的犯罪，尚難認被告有特別惡性及刑罰反應力薄弱情形，參
    照上開解釋意旨、實務見解，本院就被告所涉加重竊盜罪縱
    未適用刑法第59條規定酌減其刑，於考量累犯規定所欲維護
    法益之重要性及事後矯正行為人之必要性後，仍裁量就被告
    所涉竊盜罪不依刑法第47條第1項規定加重其刑。另依最高
    法院110年度台大上字第5660號大法庭裁定要旨，基於精簡
    裁判之要求，即使法院論以累犯，無論有無加重其刑，判決
    主文均無庸為累犯之諭知，附此敘明。
  ㈢又本案查獲被告之過程，係因被害人邱江笑報案時，向員警
    表示先前被告曾於該店消費，但案件發生後就再也沒來過，
    且聽說被告有多項前科，但因無監視器拍攝、亦無目睹，故
    不敢指認被告即為本件犯嫌，警員在並無證據合理懷疑被告
    即為犯嫌之情形下，前往被告住處查訪，被告即主動坦承其
    犯上開竊盜犯行，此有警員出具之職務報告書及彰化地方檢
    察署公務電話紀錄單各1紙附卷可參（見偵卷第17頁、第63
    頁），足見被告於有偵查犯罪權限之人知悉其為犯罪人前，
    即自動向員警自首，自符合刑法第62條前段自首之規定，應
    依法減輕其刑。
  ㈣爰審酌被告不思以己力賺取所需，任意侵入他人住宅竊取他
    人財物，顯欠缺尊重他人財產權之觀念，並破壞居住之安寧
    及社會秩序，實屬不該，惟念及其於本案前係於87年、94年
    間有竊盜前科，距離本案竊盜犯行已久，犯後坦承犯行，犯
    後態度良好，並衡酌其為國中畢業、車禍前擔任臨時工、薪
    水每月僅1萬餘元、生活勉強維持、離婚、二名孩子均已成
    年、離婚後由前妻照顧、已無往來、目前獨居、並無須扶養
    之家人等智識及家庭、經濟情況暨其竊取之物品價值、犯罪
    目的、手段等一切情狀，量處如主文所示之刑，並諭知易科
    罰金之折算標準，以資懲儆。
四、沒收：被告所竊得之現金3,500元及商品架上紅墨香菸3包(
    總價值300元)及藍色雲絲頓香菸2包(總價值200元)，為被告
    犯罪所得，且未據扣案或實際發還被害人邱江笑，應依刑法
    第38條之1 第1 項前段之規定宣告沒收，並於全部或一部不
    能沒收或不宜執行沒收時，依同條第3 項追徵其價額。
據上論斷，依刑事訴訟法第273 條之1 第1 項、第299條第1 項
前段，判決如主文。
本案經檢察官吳曉婷提起公訴，檢察官楊閔傑到庭執行職務。 
中　　華　　民　　國　　111 　年　　7 　　月　　27　　日
                  刑事第一庭    法  官  黃齡玉
以上正本證明與原本無異。
如不服本判決應於收受判決後20日內向本院提出上訴書狀，並應
敘述具體理由。其未敘述上訴理由者，應於上訴期間屆滿後20日
內向本院補提理由書( 均須按他造當事人之人數附繕本) 「切勿
逕送上級法院」。
告訴人或被害人如對本判決不服者，應具備理由請求檢察官上訴
，其上訴期間之計算係以檢察官收受判決正本之日期為準。
中　　華　　民　　國　　111 　年　　7 　　月　　27　　日
                                書記官  蔡雲璽
附錄本案論罪科刑法條：
中華民國刑法第321條
犯前條第1項、第2項之罪而有下列情形之一者，處6月以上5年以
下有期徒刑，得併科50萬元以下罰金：
一、侵入住宅或有人居住之建築物、船艦或隱匿其內而犯之。
二、毀越門窗、牆垣或其他安全設備而犯之。
三、攜帶兇器而犯之。
四、結夥三人以上而犯之。
五、乘火災、水災或其他災害之際而犯之。
六、在車站、港埠、航空站或其他供水、陸、空公眾運輸之舟、
    車、航空機內而犯之。
前項之未遂犯罰之。